臺灣高等法院臺中分院刑事判決　　　93年度交上易字第1543號
上　訴　人
即　被　告　甲○○
上列上訴人因過失重傷害案件，不服臺灣臺中地方法院93年度交
易字第284號中華民國93年11月4日第一審判決（起訴案號：臺灣
臺中地方法院檢察署93年度偵字第9330號），提起上訴，本院判
決如下：
    主      文
原判決撤銷。
甲○○因過失致人於死，處有期徒刑捌月。
    事      實
一、甲○○於民國（下同）92年10月7日15時左右，騎乘車牌號
    碼KWS-172號重型機車，沿臺中市○○路由大墩十一街往向
    上路方向行駛，行經文心路與大墩十街口附近，應注意車前
    狀況，並隨時採取必要之安全措施。而依當時天候晴、日間
    自然光線，路面乾燥無缺陷，道路無障礙物，視距良好，顯
    無不能注意之情事，竟疏於注意及此，於用手揉眼睛後，自
    後追撞由郭承訓所騎乘，行駛於甲○○前方之車牌號碼
    VPK-421號輕型機車。郭承訓被撞後，人車倒地，並受有頭
    部外傷合併嚴重腦挫傷、急性創傷性雙側顱內出血、左側頭
    皮挫傷之傷害，經緊急開顱手術合併摘除顱內血腫，意識不
    清，呈植物人狀態，延至93年11月11日13時30分左右，終因
    腦出血術後併長期依賴呼吸器維生，導致慢性阻塞性肺疾、
    肺炎、敗血性休克而死亡。甲○○肇事後，託民眾主動報案
    ，並於警員呂孝正到場時陳述肇事經過而自首接受裁判。
二、案經甲○○自首及郭承訓之妻丙○○訴請臺灣臺中地方法院
    檢察署檢察官偵查起訴。
    理      由
一、訊據上訴人即被告（下稱被告）甲○○固坦承有於上開時地
    騎乘機車與被害人郭承訓所騎乘之機車發生碰撞之事實，惟
    矢口否認有何疏失，辯稱：郭承訓機車突然左轉過來，其不
    及反應才撞到云云。惟查汽車行駛時，駕駛人應注意車前狀
    況及兩車併行之間隔，並隨時採取必要之安全措施，道路交
    通安全規則第九十四條第三項定有明文，被告自承其考領有
    駕駛執照，駕車自應注意上述道路交通安全規定，且依卷附
    道路交通事故調查報告表（一）所載肇事地點係直路慢車道
    ，天候晴、日間自然光線，路面乾燥無缺陷，道路無障礙物
    ，視距良好，顯無不能注意之情事，被告竟疏未注意車前有
    被害人騎乘機車之狀況，致煞避不及而撞及被害人騎乘之機
    車，其過失至為明顯。況本件車禍經本院送臺灣省臺中市區
    車輛行車事故鑑定委員會及臺灣省車輛行車事故覆議鑑定委
    員會鑑定覆議結果，亦均認被告駕駛重機車未注意安全距離
    、未注意車前狀況追撞前行車，為肇事原因，郭承訓駕駛輕
    機車無肇事因素，有臺灣省臺中市區車輛行車事故鑑定委員
    會94年2月22日中市行字第0945400379號函檢附鑑定意見書
    及臺灣省車輛行車事故覆議鑑定委員會94年5月17日府覆議
    字第0940100279號函各一份存卷可參，益證被告之行為有過
    失。此外復經告訴人丙○○於警詢、原審法院及本院審理中
    指訴明確，並有道路交通事故現場圖、道路交通事故調查報
    告表（一）（二）各一份、現場照片四張及林新醫院診斷證
    明書二紙附卷可稽。又被害人因本件車禍受有頭部外傷合併
    嚴重腦挫傷、急性創傷性雙側顱內出血、左側頭皮挫傷之傷
    害，經緊急開顱手術合併摘除顱內血腫，意識不清，呈植物
    人狀態，延至93年11月11日13時30分左右，終因腦出血術後
    併長期依賴呼吸器維生，導致其體力逐漸變差、惡劣，最後
    終因感染慢性阻塞性肺疾、肺炎而造成敗血病休克而死亡，
    本件車禍係被害人死亡之間接原因，其間有因果關係，有林
    新醫院診斷證明書二紙、死亡證明書一紙及林新醫院94 年2
    月2日（94）林醫仁字第048號函一紙在卷可憑，被告之行為
    自有過失，而被告之過失行為與被害人之死亡間具有相當因
    果關係，事證已臻明確，被告所辯顯不足採，其犯行堪以認
    定，應依法論科。
二、核被告甲○○所為，係犯刑法第二百七十六條第一項之過失
    致死罪，公訴人雖以被告係犯刑法第二百八十四條第一項後
    段之過失傷害致重傷罪起訴，惟犯罪基本事實既為相同，本
    院自仍得就被害人致死結果併予審酌，起訴法條應予變更，
    合先敘明。被告肇事後，委託路人報案，並於警員呂孝正到
    場時陳述肇事經過而願接受裁判，有臺中市警察局第四分局
    93年12月28日中分四交字第0930031981號函一份附卷可佐，
    核與自首要件相符，依刑法第六十二條前段減輕其刑。原審
    對被告予以論罪科刑，固非無見，惟原審未及審酌被害人已
    死亡之事實，而對被告論以刑法第二百八十四條第一項後段
    之過失傷害致重傷罪，尚有未洽，又原判決誤認被告所騎乘
    之機車為輕型機車，亦有疏漏。被告上訴意旨雖非就此指摘
    ，惟原審判決既有可議，本院自應將原判決撤銷改判，爰審
    酌被告係自後追撞被害人，過失程度甚重，被害人因此死亡
    ，被告又未與被害人家屬達成和解等一切情狀，量處如主文
    第二項所示之刑。
據上論斷，應依刑事訴訟法第三百六十九條第一項前段、第三百
六十四條、第二百九十九條第一項前段、第三百條，刑法第二百
七十六條第一項、第六十二條後段，罰金罰鍰提高標準條例第一
條前段，判決如主文。
本案經檢察官乙○○到庭執行職務。
中    華    民    國   94     年    7    月    6      日
                 刑事第七庭　審判長法　官　林　榮　龍
                                   法　官　黃　日　隆
                                   法　官　林　宜　民
上列正本證明與原本無異。
不得上訴。
                                   書記官　陳　振　海
中　　華　　民　　國　　94　　年　　7 　　月　　7 　　日
附錄：
刑法第276條
(過失致死罪)
因過失致人於死者，處二年以下有期徒刑、拘役或二千元以下罰
金。
從事業務之人，因業務上之過失犯前項之罪者，處五年以下有期
徒刑或拘
役，得併科三千元以下罰金。　　　　　　　　　　　　　　Ｉ
